臺灣臺中地方法院民事判決
110年度中小字第4958號
原      告  旺旺友聯產物保險股份有限公司

法定代理人  劉自明
訴訟代理人  林語彤
            凃福仁
            陳冠雲
被      告  姚海雲
訴訟代理人  鄭國平
上列當事人間損害賠償事件，本院於民國111年10月26日言詞辯
論終結，判決如下：
    主      文
被告應給付原告新臺幣27888元，及自民國110年11月18日起至清
償日止，按年息5%計算之利息。  
原告其餘之訴駁回。
訴訟費用新臺幣3000元由被告負擔，餘由原告負擔。
本判決原告勝訴部分得假執行。
    事實及理由
壹、程序方面：
一、訴狀送達後，原告不得將原訴變更或追加他訴，但擴張或減
　　縮應受判決事項之聲明者，不在此限，民事訴訟法第255條
    第1項第3款定有明文。本件本金部分，原告起訴時原請求新
    臺幣(下同)114269元，嗣於民國110年12月15日言詞辯論時
    ，扣除零件折舊後，請求54820元，核屬減縮應受判決事項
    之聲明，應予准許。
二、簡易事件因訴之變更或一部撤回，致其訴之全部屬於民事  
    訴訟法第436條第8項第1項之範圍者，承辦法官應以裁定改 
     用小額程序，並將該簡易事件報結後改分為小額事件，由 
     原法官或受命法官依小額程序繼續審理，同一地方法院適 
     用簡易程序審理事件事務分配辦法第7條第2項定有明文。 
     本件因原告減縮對被告應受判決事項之聲明，致其訴訟標 
     的價額已屬民事訴訟法第436條第8項第1項規定應適用小額
      訴訟程序之範圍，本院爰依上開規定裁定改用小額程序，
      並將原簡易事件報結後，依小額程序繼續審理。
貳、實體方面：
一、原告主張：被告於民國108年10月9日17時26分許，駕駛車  
    號00-0000號自用小客車，在臺中市○區○○路0段000號前
    ，因駕駛不慎碰撞原告承保由訴外人陳立杰駕駛之車號000
    -0000號自用小客車(下稱系爭車輛)，原告已依保險契約約 
     定，給付系車輛修理費新臺幣114269元(工資：9360元、烤
      漆：26789元、零件：78120元)，扣除零件折舊後，爰依
保      險代位及侵權行為之法律關係，請求被告應給付原告55
776      元，及自起訴狀繕本送達翌日起至清償日止，按年息5
%計      算之利息。
二、被告則以：我是臨停路邊，車頭及車體都已回正，處於靜  
    止狀態，尚待熄火，是陳立杰由後方超過被告擬在前方停車
    ，因右轉角度不正，不慎擦撞被告車輛左側前方保險桿，  
    被告沒有過失等語置辯，請求駁回原告之訴。
三、原告主張之事實，業據其提出道路交通事故當事人登記聯單
    、現場圖、行車執照、估價單、發票、理賠計算書、賠償  
    給付同意書等件為證，而本件車禍經被告聲請覆議結果，認
    為：姚雲海駕駛自用小客車，於路邊起駛時，未注意前後  
    左右有無來車與陳立杰駕駛自用小客車，由後方繞越前車，
    ，擬往右側路邊停車時，未注意右側已顯示左方向燈之起  
    駛車輛動態，同為肇事原因，有臺中市交通事件裁決處111 
     年9月14日中市交裁管字第1110070751號函附臺中市車輛行
      車事故鑑定覆議委員會覆議意見書在卷可稽，堪認被告與
      系爭車輛駕駛人陳立杰同為本件事故肇事原因，過失比例
      應為5：5，被告抗辯其沒有過失等語，不足採信。
四、汽車、機車或其他非依軌道行駛之動力車輛，在使用中加  
    損害於他人者，駕駛人應賠償因此所受之損害；不法毀損  
    他人之物者，應向被害人賠償其物因毀損所減少之價值，  
    民法第191條之2前段、第196條分別定有明文。被保險人因 
     保險人應負保險責任之損失發生，而對第三人有損失賠償 
     請求權者，保險人得於給付保險金額後，代位行使被保險 
     人對於第三人之請求權，為保險法第53條第1項所明定。請
      求賠償物被毀損所減少之價值，得以修護費用為估價標準
      ，但以必要者為限，例如修理材料費以新品換舊品應予折
      舊(參照最高法院77年第9次民事庭會議)。系爭車輛係於1
05
    年11月出廠，有原告所提系爭車輛行車執照1紙在卷可考， 
     至發生車損之108年10月9日共計3年(依營利事業所得稅結 
     算申報查核準則，提列折舊以一年為計算單位，其使用期 
     間未滿一年者，按實際使用月數相當於全年之比例計算之
，
    不滿一月者，以月計）。依行政院所頒佈固定資產耐用年  
    數表第二類第三項規定，小客車之耐用年數為5年，依定率 
     遞減法每年折舊應為369/1000。是系爭車輛修理費用零件 
     部分，扣除折舊額後應為19627元(計算式詳如附表，元以 
     下四捨五入），加計不必折舊之工資9360元、烤漆26789元
      元，合計55776元。
五、損害之發生或擴大，被害人與有過失者，法院得減輕賠償  
    金額或免除之，前二項之規定，於被害人之代理人或使用  
    人與有過失者，準用之，民法第217條第1、3項定有明文。 
     被告與系爭車輛駕駛人陳立杰同為本件事故肇事原因，過 
     失比例應為5：5，已如前述。依此計算，原告得請求被告 
     賠償之金額為27888元「計算式：55776元×5/10＝27888元」
    。
六、綜上所述，原告依保險代位及侵權行為之法律關係，請求  
    被告賠償27888元，及自起訴狀繕本送達被告翌日即110年1 
     1月18日起至清償日止，按年息5%計算之法定遲延利息之範
      圍內，為有理由，應予准許。逾此範圍之請求，則無理由
      ，應予駁回。
七、本件原告勝訴部分，係適用小額程序所為被告敗訴之判決，
    爰依職權宣告假執行。
八、訴訟費用負擔之依據：民事訴訟法第79條。
中　　華　　民　　國　　111 　年　　12　　月　　7 　　日
                  臺中簡易庭  法  官  劉正中
以上為正本係照原本作成。
如不服本判決，應於送達後20日內，以判決違背法令為理由，向
本院提出上訴狀並表明上訴理由（上訴理由應表明一、原判決所
違背之法令及其具體內容；二、依訴訟資料可認為原判決有違背
法令之具體事實），如於本判決宣示後送達前提起上訴者，應於
判決送達後20日內補提上訴理由書（須附繕本）。並應繳納上訴
費新臺幣壹仟伍佰元，如未繳納，依民事訴訟法施行法第9 條之
規定，認當事人明知上訴要件有欠缺，逕以裁定駁回其上訴。
中　　華　　民　　國　　111 　年　　12　　月　　7 　　日
                              書記官  江婉君　　
附表：
折舊時間           金額
第1年折舊值        78,120×0.369=28,826
第1年折舊後價值    78,120-28,826=49,294
第2年折舊值        49,294×0.369=18,189
第2年折舊後價值    49,294-18,189=31,105
第3年折舊值        31,105×0.369=11,478
第3年折舊後價值    31,105-11,478=19,627